【裁判字號】    95,交抗,81
【裁判日期】    950621
【裁判案由】    聲明異議
【裁判全文】
臺灣高等法院高雄分院刑事裁定          95年度交抗字第81號
抗告人即
受處分人    甲○○
上列抗告人因聲明異議案件，不服臺灣高雄地方法院中華民國95
年4 月28日裁定（94年度交聲字第602 號），提起抗告，本院裁
定如下：
    主  文
抗告駁回。
    理  由
一、本件抗告意旨如附件抗告狀所載。
二、按行車管制號誌「圓形紅燈」顯示之意義：車輛面對圓形紅
    燈表示禁止通行，不得超越停止線或進入路口，道路交通標
    誌標線號誌設置規則第206 條第5 項第1 款定有明文；又按
    白實線為停止線之標線，用以指示行駛車輛停止之界限，車
    輛停止時，其前懸部分不得伸越該線，道路交通標誌標線號
    誌設置規則第170 條第1 項、第2 項定有明文；又汽車駕駛
    人，駕駛汽車有不遵守交通標誌、標線、號誌之指示者，而
    道路交通管理處罰條例第2 章無處罰之規定者，處新臺幣（
    下同）900 元以上1800元以下罰鍰，道路交通管理處罰條例
    第60條第2 項第3 款定有明文；再汽車駕駛人駕駛汽車違反
    道路交通管理處罰條例第60條第2 項第3 款規定者，除應依
    該條所規定之罰鍰處罰外，並予記違規點數1 點，道路交通
    管理處罰條例第63條第1 項第1 款亦定有明文。
三、次按人民違反法律上之義務而應受行政罰之行為，法律無特
    別規定時，雖不以出於故意為必要，仍須以過失為其責任條
    件。但應受行政罰之行為，僅須違反禁止規定或作為義務，
    而不以發生損害或危險為其要件者，推定為有過失，於行為
    人不能舉證證明自己無過失時，即應受處罰，司法院大法官
    釋字第275 號解釋意旨足資參照。駕駛人行經有燈光號誌管
    制之交岔路口不遵守道路交通號誌之指示，法律並無特別規
    定以故意為必要，且並不以發生損害或危險為要件，僅須違
    反該禁止規定時，即應受處罰，顯示其處罰不以故意為限，
    一旦駕駛人有過失者，即應予以處罰，且有違反者，應推定
    為有過失。
四、經查：
（一）本件抗告人駕駛YI-8129 號自小客車行經高雄市○○路與
      平等路口時，未遵守道路交通號誌之指示而在紅燈號誌顯
      示後超越停止線之事實，有採證相片1 張附卷可稽。抗告
      人雖不否認有紅燈越線停車之事實，惟辯稱：我因見交通
      號誌已由綠燈變換為黃燈，即停車等候綠燈再行，並非於
      紅燈顯示後始超越停止線云云。
（二）本案微電腦測速照相機係採線圈感應式啟動，感應線圈埋
      設於停止線後，當號誌轉為紅燈，車體通過感應線圈時方
      能啟動相機執行測照。而本件抗告人駕駛之車輛係於紅燈
      已亮啟25.3秒時，車體通過感應線圈時方啟動相機執行測
      照，此有高雄市政府警察局交通警察大隊94年10月25日高
      市警交三字第0940020264號函、94年11月3 日高市警交三
      字第0940020907號函及採證相片1 張在卷可資參酌，抗告
      人駕駛上開車輛行經設有號誌之交岔路口時，依道路交通
      安全規則第90條之規定，既負有應遵守號誌指示之注意義
      務，且衡諸當時情形又無不能注意之情事，竟紅燈後仍越
      線停車，抗告人有前開違規行為甚明。抗告人所辯前揭情
      詞，尚難採信。
五、抗告人違規之事證已明，抗告人於原審聲請調閱其違規當時
    前後各10車次之違規採證照片、其違規地點固定桿照相機之
    保養明細表等，以及請求調查該照相機操作人、保養人各為
    何等。本院認本件事證已明，且與本件待證事實無甚關聯性
    ，無調查之必要，併予敘明。
六、從而，原處分機關據以援引前揭規定對抗告人裁處罰鍰新臺
    幣900 元並記違規點數1 點，並無不當。原審法院認抗告人
    之聲明異議，為無理由，而裁定駁回其異議，認事用法均無
    違誤。抗告人仍執陳詞否認違規，指摘原裁定採證不當，提
    起抗告，為無理由，應予駁回。
七、據上論結，應依道路交通案件處理辦法第26條、刑事訴訟法
    第412 條，裁定如主文。
中    華    民    國    95    年    6     月    21    日
                  刑事第一庭    審判長法  官  郭雅美
                                      法  官  莊崑山
                                      法  官  范惠瑩
以上正本證明與原本無異。
不得再抗告。
中    華    民    國    95    年    6     月    21    日
                                      書記官  張明賢


司法院資訊處製作；財團法人民間司法改革基金會備份。
